【裁判字號】    95,上更(一),725
【裁判日期】    951130
【裁判案由】    毒品危害防制條例
【裁判全文】
臺灣高等法院刑事判決             95年度上更(一)字第725號
上  訴  人  臺灣板橋地方法院檢察署檢察官
被      告  甲○○
上列上訴人因被告毒品危害防制條例案件，不服臺灣板橋地方法
院91年度訴字第1594號，中華民國 92年6月25日第一審判決（起
訴案號：臺灣板橋地方法院檢察署91年度偵字第2972號），提起
上訴，經最高法院第一次發回更審，本院判決如下：
    主  文
上訴駁回。
    理  由
一、公訴意旨：
    甲○○基於轉讓二級毒品安非他命之概括犯意，於民國90年
    7月間某日及8月間某日，在友人陳寶玉所承租位於台北縣三
    重市○○路○段85巷10號6樓之租住處，連續2次以每次轉讓
    約0.5公克之第二級毒品安非他命供陳寶玉施用。嗣於91年1
    月28日6 時許，在陳寶玉租屋處逮捕甲○○，並在其身上取
    出海洛因10包（淨重5.8公克）、分裝袋6袋及行動電話一具
    ，認甲○○涉犯毒品危害防制條例第八條第二項轉讓第二級
    毒品安非他命罪嫌云云。
二、按犯罪事實應依證據認定之，無證據不得推定其犯罪事實。
    又不能證明被告犯罪者，應諭知無罪之判決，刑事訴訟法第
    154條、第301條第1 項分別定有明文。又認定不利於被告之
    事實，須依積極證據，所謂證據，係指合法之積極證據就犯
    罪事實能為具體之證明者，苟積極證據不足為不利於被告事
    實之認定時，即應為有利於被告之認定，更不必有何有利之
    證據，最高法院30年上字第816 號著有判例。而認定犯罪事
    實所憑之證據，無論其為直接或間接證據，其為訴訟上之證
    明，在客觀上以達於通常一般人均不致於有所懷疑，而得確
    信被告確曾犯罪之程度，始得據為有罪之認定，若未達此一
    程度，而有合理懷疑之存在時，即無從為有罪之確信（最高
    法院76年度台上字第4986號判例參照）。而認定犯罪事實所
    憑之證據，須適於為被告犯罪事實之證明者，始得採為斷罪
    資料。被告之自白，雖為證據之一種，但依刑事訴訟法第15
    6條第1項規  定，被告之自白，須非出於強暴、脅迫、利誘
    、詐欺、違法羈押或其他不正之方法，且與事實相符者，始
    得為證據。又依同條第二項規定，被告之自白，不得作為有
    罪判決之唯一證據，仍應調查其他必要之證據，以察其是否
    與事實相符。立法目的乃欲以補強證據擔保自白之真實性，
    亦即以補強證據之存在，藉之限制自白在證據上之價值，防
    止偏重自白，發生誤判之危險。以被告之自白，作為其自己
    犯罪之證明時，尚有此危險；以之作為其他共犯之罪證時，
    不特在採證上具有自白虛偽性之同樣危險，且共犯者之自白
    ，難免有嫁禍他人，而為虛偽供述之危險。是則利用共犯者
    之自白，為其他共犯之罪證時，其證據價值如何，按諸自由
    心證主義之原則，固屬法院自由判斷之範圍。但共同被告不
    利於己之陳述，雖得採為其他共同被告犯罪之證據，惟此項
    不利之陳述，須無瑕疵可指，且就其他方面調查，又與事實
    相符者，始得採為其他共同被告犯罪事實之認定。若不為調
    查，而專憑此項供述，即為其他共同被告犯罪事實之認定，
    顯與刑事訴訟法第156條第2項之規定有違。因之，現行刑事
    訴訟法下，被告之自白，或共同被告不利於己之陳述，其證
    明力並非可任由法院依自由心證主義之原則，自由判斷，而
    受相當之限制，有證據法定主義之精神，即尚須另有其他必
    要之補強證據，來補足其自白之證明力，始得採為斷罪資料
    。再者施用安非他命之人，所犯為毒品危害防制條例第10條
    第2項之罪，供出毒品來源，因而破獲者，依同條例第17 條
    規定，得減輕其刑。因此施用毒品之犯罪行為人為減輕刑責
    ，自難免有虛構毒品來源，以冀求減刑之情事，是為擔保其
    陳述之真實性，自應有足以令人確信其陳述為真實之證據，
    始可採為認定之依據。
三、起訴所憑之證據：
    公訴意旨認被告甲○○涉有轉讓安非他命犯行，無非以被告
    甲○○於警詢時對右揭時、地，連續二次轉讓第二級毒品安
    非他命給同案被告陳寶玉之事實坦承不諱，核與陳寶玉在警
    局初次偵詢時所指述之情節大致相符，此外並有在甲○○身
    上起獲之海洛因10包（淨重5.8公克）、分裝袋6個扣案足憑
    ，為主要論據。
四、被告之辯解：
    被告甲○○於原審稱安非他命是伊與陳寶玉一同出資購買，
    於本院前審否認有轉讓毒品之犯行等語。
五、本院之判斷：
（一）同案被告陳寶玉先於警詢時供稱：伊是向綽號「阿興」及
      陳季虹等二人購買毒品。伊有於91年1月28日6時30分，在
      三重市○○路○段85巷10號6樓內，以行動電話000000000
      0 撥打綽號「阿興」之男子之行動電話0000000000購買毒
      品。陳季虹及甲○○住伊家期間，有免費提供安毒或海洛
      英供伊吸食，伊共向甲○○購買二次毒品，第一次是90年
      10月中旬，在三重市○○路○段1號前以1,000元之代價購
      得一包安毒淨重0.5公克。第二次是90年11 月初在伊現在
      住處以1,000元之代價購得一包安毒淨重0.5公克。（偵查
      卷第27至28頁）。
（二）陳寶玉嗣於偵查中改稱：安非他命向甲○○購買的，買過
      二次，去年7月、8月間買過一次，10月份是陳季虹給伊的
      。甲○○是在9月份、10 月份賣給伊的，另外再買一次，
      伊確定向他買過二次，正確日期忘了，都是以1,000 元向
      他買零點五公克‧‧‧第一次是送到伊香腸攤，第二次是
      送到伊家‧‧‧（見偵查卷第57頁）；惟嗣又於偵查中改
      口稱：伊有向甲○○去年7、8月買過一、二次「安」等語
      （見偵查卷第88頁背面）。
（三）綜上，同案被告陳寶玉關於被告甲○○究有無販賣或提供
      安非他命給其施用、毒品交易之時間、地點、次數，及交
      付之原因究係販賣、轉讓等，相關被告甲○○是否有販賣
      、轉讓毒品犯行之相關重要事項，陳寶玉所為證述非但語
      焉不詳，且前後供述顯有不一致之情，已有瑕疵可指，自
      難率信。況施用毒品者與其上手之販賣、轉讓者乃居於利
      害相反之地位，前者不利於後者之供述，固得採為後者犯
      罪之證據，惟其證詞與自身顯有利害關係，因此仍應調查
      其他必要證據，以查是否與事實相符，不得僅以後手之供
      述為唯一憑據，而認定他人有販賣或轉讓毒品之犯行。本
      件同案被告陳寶玉之證詞與自身有利害關係，其於警詢、
      偵查中雖曾為被告甲○○不利之供述，惟其供述前後不一
      ，瑕疵明顯，自難僅憑陳寶玉有瑕疵之證言即為被告甲○
      ○有轉讓二級毒品犯行之認定。另除在甲○○身上起獲與
      本案無關之海洛因10包（淨重5.8公克）、分裝袋6個等物
      之外，並未查獲有關被告販售、轉讓安非他命之相關物品
      ，顯無足夠證據證明被告有轉讓安非他命之犯行，既不能
      證明被告犯罪，依前揭說明，即應為被告無罪之諭知。
六、檢察官上訴意旨與維持原判決之理由：
    檢察官上訴意旨認被告甲○○確有轉讓二級毒品安非他命予
    陳寶玉等情，於偵查中已自白不諱，而無償轉讓，其原因固
    有多端，或係出於情誼、互相幫忙等情，均有可能，要不能
    因係無償，即謂無端，否則所有之無償轉讓案件，均成無端
    而有違常情，此豈事理之平云云。惟查同案被告陳寶玉之證
    詞暨與自身有利害關係，且證詞又前後不一，其證言是否實
    在，即非無疑。又被告於偵查中承認於90年7、8月間共拿二
    次安非他命去分陳寶玉吸食。（見偵查卷88頁）惟陳寶玉於
    偵查中則稱90年7、8月向被告買過安非他命一次。（見偵查
    卷57頁）於原審證稱：「毒品是甲○○拿出來請客的」（一
    審卷189 頁）。但二人就此部分所供並不完全相符，仍不能
    作為被告有轉讓毒品之不利認定。又陳季虹轉讓毒品予陳寶
    玉業經原審判決確定，有判決書在卷可查。是陳寶玉曾經被
    裁定觀察勒戒及其被查獲之吸食器亦不能作為被告犯罪之佐
    證。因此，本件關於被告是否犯罪之證明未能達確信之程度
    ，仍有合理懷疑之存在，根據「罪證有疑，利於被告」之證
    據法則，即不得遽為不利被告之認定。此外，本院復查無其
    他積極證據足認被告有公訴人所指之轉讓犯行，既不能證明
    被告犯罪，依前述說明，原審以不能證明被告犯罪，而為諭
    知無罪之判決，經核原判決並無違誤。檢察官上訴指摘原判
    決不當，為無理由，應予駁回。被告經合法傳喚，無正當理
    由不到庭，爰不待其陳述，逕行判決，併此敘明。
據上論斷，應依刑事訴訟法第368條、第371條，判決如主文。
本案經檢察官劉斐玲到庭執行職務。
中    華    民    國    95    年    11    月    30    日
                  刑事第十一庭審判長法  官  張連財
                                    法  官  林明俊
                                    法  官  楊照男
以上正本證明與原本無異。
檢察官如不服本判決，應於收受送達後十日內向本院提出上訴書
狀，其未敘述上訴之理由者並得於提起上訴後十日內向本院補提
理由書（均須按他造當事人之人數附繕本）。
被告不得上訴。
                                    書記官  陳秋雄
中    華    民    國    95    年    11    月    30    日


司法院資訊處製作；財團法人民間司法改革基金會備份。
